臺灣基隆地方法院刑事判決
111年度訴緝字第3號
公  訴  人  臺灣基隆地方檢察署檢察官
被      告  林杰叡




上列被告因侵占等案件，經檢察官提起公訴（109年度偵緝字第3
58、359、360、361號），被告於本院準備程序中就被訴事實為
有罪之陳述，經告知簡式審判程序意旨，並聽取公訴人及被告之
意見後，本院合議庭裁定由受命法官獨任行簡式審判程序，判決
如下：
    主　文
林杰叡犯業務侵占罪，處有期徒刑柒月。又犯業務侵占罪，處有
期徒刑貳年。又犯行使偽造準私文書罪，處有期徒刑參月，如易
科罰金，以新臺幣壹仟元折算壹日。又犯業務侵占罪，處有期徒
刑捌月。又犯詐欺取財罪，處有期徒刑壹年。不得易科罰金之罪
部分，應執行有期徒刑肆年。
未扣案犯罪所得新臺幣參佰陸拾肆萬陸仟元沒收，於全部或一部
不能沒收或不宜執行沒收時，追徵其價額。
　　事　實
一、林杰叡原係址設基隆市○○區○○路000號凰地企業有限公司即
    中信房屋暖暖碇內加盟店之業務經理，竟基於業務侵占、行
    使偽造準文書、詐欺取財等犯意，分別為以下犯行：
　㈠於民國108年12月6日在基隆市○○區○○街000○0號14樓「麗寶台
    北大鎮社區」之房屋內，受託替黃淑芬購買該房屋，黃淑芬
    並當場交付新臺幣（下同）5萬8000元斡旋金給林杰叡，並
    簽立斡旋金委託書，嗣後再於同年月9日在上開地點再交付5
    萬8000元斡旋金給林杰叡。林杰叡即意圖為自己不法之所有
    ，基於業務侵占之犯意，以變易持有為所有之意思，將上開
    款項侵入己，未替黃淑芬交付予屋主。
　㈡於109年1月9日下午2時許，在武詩軒位於新北市○○區○○○○路0
    0號住處，收受武詩軒交付之購屋款280萬元，受託替武詩軒
    存入第一建築經理股份有限公司履約信託保證專戶，然林杰
    叡即意圖為自己不法之所有，基於業務侵占之犯意，以變易
    持有為所有之意思，將上開款項侵入己，未替武詩軒存入上
    開專戶。又為掩飾其業務侵占犯行，竟基於行使偽造電磁紀
    錄準私文書之犯意，未經第一建築經理股份有限公司之同意
    ，於不詳時、地偽造內容為「第一建經信託履約保證專戶已
    於109年1月31日收到保證編號000000000（買方武詩軒賣方
    黃雅慧）存入簽約款0000000元（基隆市七堵區八德路）（1
    52）」之簡訊電磁紀錄1則，並於同日以行動電話門號0000-
    000000號傳送該則簡訊予武詩軒，足以生損害於武詩軒及第
    一建築經理股份有限公司。
　㈢於109年2月15日在中信房屋暖暖碇內加盟店內，收受鍾明哲
    、張嘉喜夫妻購買台北大鎮社區房屋所交付之斡旋金6萬元
    ，又於同年2月25日、27日陸續匯款共14萬元斡旋金至林杰
    叡之基隆第一信用合作社帳號0000000000000000號帳戶內。
    然林杰叡即意圖為自己不法之所有，基於業務侵占之犯意，
    以變易持有為所有之意思，將上開款項侵入己，未替鍾明哲
    、張嘉喜交付款項予屋主。
　㈣林杰叡意圖為自己不法之所有，基於詐欺取財之犯意，於109
    年3月間某日以網路通訊軟體LINE帳號「永慶佳賢」聯繫黃
    文彬，以投資房地產話術詐欺黃文彬，致使黃文彬誤信而陷
    於錯誤，於109年3月13日上午9時30分許匯款60萬元至林杰
    叡之基隆第一信用合作社帳號0000000000000000號帳戶內，
    並因此受有損害。
二、案經黃淑芬、武詩軒、鍾明哲、張嘉喜、第一建築經理股份
    有限公司告訴暨黃文彬訴請新北市政府警察局瑞芳分局報告
    臺灣基隆地方檢察署檢察官偵查起訴。
　　理　由
一、本案被告林杰叡所犯係死刑、無期徒刑、最輕本刑為3年以
    上有期徒刑以外之罪，被告於準備程序中就被訴事實為有罪
    之陳述，經告知簡式審判程序之旨，並聽取公訴人及被告之
    意見後，本院合議庭認為適宜而依刑事訴訟法第273條之1第
    1項規定，裁定由受命法官獨任進行簡式審判程序，且依同
    法第273條之2、第159條第2項之規定，本案不適用同法第15
    9條第1項傳聞法則有關限制證據能力之相關規定，亦不受同
    法第161條之2、第161條之3、第163條之1及第164條至170條
    規定之限制，合先敘明。
二、上揭犯罪事實，業均據被告於本院準備程序及審理中均坦承
    不諱，核與證人即告訴人黃淑芬、武詩軒、鍾明哲、張嘉喜
    、黃文彬於偵查中之證述、告訴人第一建築經理股份有限公
    司之代理人劉展宏於偵查中之證述大致相符，並有中信房屋
    附停止條件定金（斡旋金）委託書2份、第一建經不動產買
    賣契約書、協議書、被告開立金額280萬元本票1紙、簡訊內
    容1則、LINE對話訊息內容2則、網路匯款明細、被告基隆第
    一信用合作社帳號0000000000000000號帳戶交易明細等件在
    卷可稽，足見被告之自白確與事實相符。從而，本案事證已
    臻明確，被告犯行均堪認定，均應予依法論科。
三、論罪科刑：
　㈠核被告就犯罪事實欄一㈠、㈡、㈢所為，均係犯刑法第336條第2
    項之業務侵占罪；犯罪事實欄一㈡所為，係犯刑法第216條、
    210條、220條之行使偽造準文書罪；犯罪事實欄一㈣所為，
    係犯刑法第339條第1項之詐欺取財罪。犯罪事實一㈡部分，
    起訴書僅認構成刑法第216條、第210條之行使偽造文書罪，
    尚有未洽，惟兩者基本社會事實同一，復經本院踐行變更罪
    名之告知，無礙於訴訟權之行使，爰依刑事訴訟法第300條
    變更起訴法條。
　㈡被告所為上開犯行，犯意個別，行為互殊，應分論併罰。
　㈢爰審酌被告於行為時任職中信房屋暖暖碇內加盟店之業務經
    理，為從事業務之人，竟貪圖私利，不法挪用而侵占業務上
    所持有告訴人黃淑芬、武詩軒、鍾明哲、張嘉喜交付欲給屋
    主之斡旋金及簽約款，嚴重損及告訴人黃淑芬等人之權益，
    復為掩飾其侵占犯行，偽造第一建築經理股份有限公司之簡
    訊，足以生損害於第一建築經理股份有限公司，又以施用詐
    術之方式詐取告訴人黃文彬之財物，一犯再犯，造成告訴人
    黃淑芬、武詩軒、鍾明哲、張嘉喜、黃文彬均受有財物上之
    損失，犯後於偵查中否認犯行，於本院審理時經通緝始到案
    ，除已返還7萬元予告訴人鍾明哲、張嘉喜之外，迄未返還
    其他業務侵占、詐欺之款項予告訴人等，亦未與告訴人等達
    成和解，犯後態度難認良好，兼衡被告於本院審理時自陳學
    歷專科畢業，家中有母親與弟弟，現因另案入監服刑中，前
    職業為房仲等一切情狀，分別量處如主文所示之刑，併就得
    易科罰金部分均諭知易科罰金之折算標準。另審酌被告所犯
    業務侵占、詐欺各罪侵害之法益類型均為財產法益，而非具
    有不可替代性、不可回復性之個人法益，及其行為態樣、手
    段、動機均相似，責任非難重複程度較高，並考量刑罰邊際
    效應隨刑期而遞減、被告所生痛苦程度隨刑期而遞增之情形
    、被告復歸社會之可能性等情，對被告所犯各罪為整體之非
    難評價後，就不得易科罰金部分定其應執行之刑如主文所示
    。
四、沒收部分：
　　被告就犯罪事實一㈠部分犯罪所得為5萬8000元、5萬8000元
    、犯罪事實一㈡部分為280萬元、犯罪事實一㈢部分為6萬、14
    萬元、犯罪事實一㈣部分為60萬元，除犯罪事實一㈢部分已返
    還告訴人鍾明哲、張嘉喜共計7萬元（見109年度他字第571
    號卷第7頁告訴人鍾明哲偵詢筆錄）外，上開犯罪所得共計3
    ,646,000元均屬於被告之犯罪所得且未扣案，應依刑法第38
    條之1第1項前段、第3項規定宣告沒收，於全部或一部不能
    沒收或不宜執行沒收時，追徵其價額。
據上論斷，應依刑事訴訟法第273條之1第1項、第299條第1項前
段、第300條，判決如主文。
本案經檢察官何治蕙提起公訴，檢察官高永棟到庭執行職務。　
中　　華　　民　　國　　111 　年　　4 　　月　　28　　日
　　　　　　　　　刑事第二庭  法　官　李  岳
以上正本證明與原本無異。如不服本判決應於收受送達後20日內向本院提出上訴書狀，並應敘述具體理由；其未敘述上訴理由者，應於上訴期間屆滿後20日內向本院補提理由書(均須按他造當事人之人數附繕本)「切勿逕送上級法院」。
中　　華　　民　　國　　111 　年　　4 　　月　　28　　日
                              書記官  白豐瑋
附錄本案論罪法條：
刑法第336條
對於公務上或因公益所持有之物，犯前條第1項之罪者，處1年以
上7年以下有期徒刑，得併科15萬元以下罰金。
對於業務上所持有之物，犯前條第1項之罪者，處6月以上5年以
下有期徒刑，得併科9萬元以下罰金。
前二項之未遂犯罰之。
刑法第210條
偽造、變造私文書，足以生損害於公眾或他人者，處五年以下有
期徒刑。
刑法第216條
行使第二百一十條至第二百一十五條之文書者，依偽造、變造文
書或登載不實事項或使登載不實事項之規定處斷。
刑法第220條
在紙上或物品上之文字、符號、圖畫、照像，依習慣或特約，足
以為表示其用意之證明者，關於本章及本章以外各罪，以文書論
。
錄音、錄影或電磁紀錄，藉機器或電腦之處理所顯示之聲音、影
像或符號，足以為表示其用意之證明者，亦同。
刑法第339條
意圖為自己或第三人不法之所有，以詐術使人將本人或第三人之
物交付者，處5年以下有期徒刑、拘役或科或併科50萬元以下罰
金。
以前項方法得財產上不法之利益或使第三人得之者，亦同。
前二項之未遂犯罰之。